---
title: "Surviva Data Analysis of HIV Patients"
author: "Aymane Mimoun"
date: "2024-03-20"
output:
  rmdformats::material:
    fig_width: 10
    fig_height: 10
---

```{r setup, include=FALSE}
knitr::opts_chunk$set(echo = TRUE)
```
# Data Presentation 
## Packages Installation
```{r}
library(survival)
library(survminer)
library(ggplot2)
library(GGally)
library(caret)
library(riskRegression)
library(pec)
library(splines)
library(RColorBrewer)
library(survivalROC)
library(randomForestSRC)
library(dplyr)
```

## Data Extraction
```{r}
df <- read.csv("hiv.csv")
head(df)
```

```{r}
str(df)
```

# Exploratory Data Analysis

## Data cleaning
```{r}
df$treatment <- as.factor(df$treatment)
df$sex <- as.factor(df$sex)
df$prev_infection<-as.factor(df$prev_infection)
df$azt <- as.factor(df$azt)
str(df)
```

```{r}
cat('Nombre de données manquantes : ', sum(is.na(df)), '\n')

cat('Nombre de doublons : ', sum(duplicated(df)))
```
## 3)
CD4 Summary : 
```{r}
df$cd4_cat <- cut(df$cd4,
                  breaks = c(0, 7, 15, 24.125),
                  labels = c("Low", "Medium", "High"),
                  right = TRUE)
summary(df$cd4)
```

```{r}
histogram_plot = ggplot(df, aes(x = cd4)) +
  geom_histogram(fill = "blue", color = "black", alpha = 0.7) +
  labs(title = "Histogramme de la variable CD4", x = "CD4", y = "Fréquence") +
  theme_minimal()

density_plot = ggplot(df, aes(x = cd4)) +
  geom_density(fill = "darkgreen", alpha = 0.5) +
  labs(title = "Densité de la variable CD4", x = "CD4", y = "Densité") +
  theme_minimal()

histogram_plot
density_plot
```


```{r}
ggsave("histogramme_cd4.png", plot = histogram_plot, width = 6, height = 4)

ggsave("densite_cd4.png", plot = density_plot, width = 6, height = 4)
```

Sex distribution:
```{r}
histo_sex_plot = ggplot(df, aes(x = sex)) +
  geom_bar(fill = "lightblue", color = "black") +
  labs(title = "Distribution du Sexe", x = "Sexe", y = "Nombre d'individus") +
  theme_minimal()

cat("Résumé numérique de la variable sex : \n")
print(table(df$sex))
histo_sex_plot
```
```{r}
ggsave("histogram_sex.png", plot = histo_sex_plot, width = 6, height = 4)
```

We notice that the vast majority of patients are men.
```{r}
cd4_azt_plot = ggplot(df, aes(x = azt, y = cd4, fill = azt)) +
  geom_boxplot() +
  labs(title = "Boxplot de CD4 par Sexe", x = "AZT", y = "CD4") +
  theme_minimal()

cd4_azt_plot
```

```{r}
ggsave("boxplot_azt_cd4.png", plot = cd4_azt_plot, width = 6, height = 4)
```


```{r}
ggplot(df, aes(x = azt, y = cd4, fill = azt)) +
  geom_boxplot() +
  labs(title = "Boxplot de CD4 par Traitement", x = "Traitement", y = "CD4") +
  theme_minimal()
```

```{r}
ggpairs(df[, sapply(df, is.numeric)], 
        title = "Matrice de Corrélation des Variables Continues")
```

```{r}
boxplot_infection = ggplot(df, aes(x = interaction(prev_infection, azt), y = cd4, fill = azt)) +
  geom_boxplot() +
  labs(title = "Boxplot de CD4 par Sexe et Infections", x = "Sexe et Inféctions", y = "CD4") +
  theme_minimal()

boxplot_infection
```

```{r}
ggsave("boxplot_infection.png", plot = boxplot_infection, width = 6, height = 4)
```


```{r}
surv_plot_treatment <- ggsurvplot (
  survfit(Surv(time, death) ~ treatment, data = df),
  data = df,
  pval = TRUE,
  conf.int = TRUE,
  title = "Courbe de Survie par Traitement",
  xlab = " Temps (mois)",
  ylab = "Probabilité de survie",
  legend.title = "Type de Traitement",
  palette = RColorBrewer::brewer.pal(3, "Set1")
)

surv_plot_treatment

logrank_treatment <- survdiff(Surv(time, death) ~ treatment, data = df)
logrank_treatment
```
```{r}
ggsave("surv_plot_treatment.png", plot = surv_plot_treatment$plot, width = 8, height = 6, dpi = 300)
```

```{r}
fit_sex <- survfit(Surv(time, death) ~ sex, data = df)

survplot_sex = ggsurvplot (
  fit_sex,
  data = df,
  pval = TRUE,
  conf.int = TRUE,
  title = "Courbe de Survie par Genre",
  xlab = " Temps (mois)",
  ylab = "Probabilité de survie",
  legend.title = "Genre",
  palette = "viridis"
)
survplot_sex
logrank_sex <- survdiff(Surv(time, death) ~ sex, data = df)
logrank_sex
```
```{r}
ggsave("survplot_sex.png", plot = survplot_sex$plot, width = 8, height = 6, dpi = 300)
```

```{r}
fit_cd4 <- survfit(Surv(time, death) ~ cd4_cat, data = df)

surv_plot_cd4 <- ggsurvplot (
  fit_cd4,
  data = df,
  pval = TRUE,
  conf.int = TRUE,
  title = "Survival Curve based on CD4 Cell Count",
  xlab = " Times (months)",
  ylab = "Survival probability",
  legend.title = "CD4 Cell count. \n", 
  palette = c("#E7B800", "#2E9FDF", "darkgreen")  
)
surv_plot_cd4
```
```{r}
ggsave("surv_plot_cd4.png", plot = surv_plot_cd4$plot, width = 8, height = 6, dpi = 300)
```


```{r}
fit_infection <- survfit(Surv(time, death) ~ prev_infection, data = df)

surv_plot_infection <- ggsurvplot (
  fit_infection,
  data = df,
  pval = TRUE,
  conf.int = TRUE,
  title = "Courbe de Survie selon les antécédents d'infection (SIDA)",
  xlab = " Temps (mois)",
  ylab = "Probabilité de survie",
  legend.title = "Antécédents d'Infection \n", 
  palette = c("#E7B800", "#2E9FDF")  
)

logrank_infection <- survdiff(Surv(time, death) ~ prev_infection, data = df)
logrank_infection
```
```{r}
ggsave("surv_plot_infection.png", plot = surv_plot_infection$plot, width = 8, height = 6, dpi = 300)

```

```{r}
surv_plot_azt <- ggsurvplot (
  survfit(Surv(time, death) ~ azt, data = df),
  data = df,
  pval = TRUE,
  conf.int = TRUE,
  title = "Courbe de Survie par Genre",
  xlab = " Temps (mois)",
  ylab = "Probabilité de survie",
  legend.title = "Genre",
  palette = RColorBrewer::brewer.pal(3, "Dark2")
)
surv_plot_azt
logrank_azt <- survdiff(Surv(time, death) ~ treatment, data = df)
logrank_azt
```

```{r}
ggsave("surv_plot_azt.png", plot=surv_plot_azt$plot, width=8, height=6, dpi=300)
```
 
# B. Statistical modelling and analysis
## 7)

```{r}
df <- df %>% select(-cd4_cat)
```

```{r}
train <- createDataPartition(df$death, p = 0.7, list = FALSE)

train_data <- df[train,]
test_data <- df[-train,]

cat("Distribution de la variable 'death' dans l'ensemble d'entraînement :\n")
table(train_data$death)

cat("\nDistribution de la variable 'death' dans l'ensemble de test :\n")
table(test_data$death)
```
## 8)
```{r}
train_data$prev_infection <- relevel(train_data$prev_infection, ref = "AIDS")
train_data$azt <- relevel(train_data$azt, ref = "failure")

cox <- coxph(Surv(time, death) ~prev_infection + azt, data = train_data, x = TRUE)

cox
```

```{r}
cox_zph <- cox.zph(cox)

print(cox_zph)
ggcoxzph(cox_zph)
```

Cela signifie que les effets des covariables sur le risque de survie sont constants dans le temps. Cela valide l’utilisation d’un modèle de Cox avec ces covariables.

## Modèle Généralisé
```{r}
train_data$azt <- factor(train_data$azt)
train_data$prev_infection <- factor(train_data$prev_infection)

cox_nl <- coxph(Surv(time, death) ~ prev_infection + azt + ns(cd4, df = 2), data = train_data)

summary(cox_nl)
```

```{r}
cox_zph_nl <- cox.zph(cox_nl)

print(cox_zph_nl)
ggcoxzph(cox_zph_nl)
```

```{r}
anova(cox, cox_nl, test = "LRT")
```
## 10) 
```{r}
patient_1 <- data.frame(prev_infection = "noAIDS", azt = "failure") 
patient_2 <- data.frame(prev_infection = "AIDS", azt = "intolerance")

patient_1_nl <- data.frame(prev_infection = "noAIDS", azt = "failure", cd4 = 20) 
patient_2_nl <- data.frame(prev_infection = "AIDS", azt = "intolerance", cd4 = 2)

surv_patient_1_cox <- survfit(cox, newdata = patient_1)
surv_patient_2_cox <- survfit(cox, newdata = patient_2)

surv_patient_1_cox_nl <- survfit(cox_nl, newdata = patient_1_nl)
surv_patient_2_cox_nl <- survfit(cox_nl, newdata = patient_2_nl)


prob_18_months_patient_1 <- summary(surv_patient_1_cox, times = 18)$surv
prob_18_months_patient_2 <- summary(surv_patient_2_cox, times = 18)$surv

prob_18_months_patient_1_nl <- summary(surv_patient_1_cox_nl, times = 18)$surv
prob_18_months_patient_2_nl <- summary(surv_patient_2_cox_nl, times = 18)$surv

cat("The probability that these two patients will survive beyond 18 months with the Linear Model : \n")
cat("First Patient : - ", prob_18_months_patient_1, "\n")
cat("Second Patient : -", prob_18_months_patient_2, "\n")
cat("\nThe probability that these two patients will survive beyond 18 months with the Non linear Model : \n")
cat("First Patient : - ", prob_18_months_patient_1_nl, "\n")
cat("Second Patient : - ", prob_18_months_patient_2_nl, "\n")

```
## 11) 
```{r}
patient_1_12_months <- data.frame(prev_infection = "noAIDS", azt = "failure", cd4 = 20)
patient_2_12_months <- data.frame(prev_infection = "AIDS", azt = "intolerance", cd4 = 2)

surv_patient_1_12_months <- survfit(cox_nl, newdata = patient_1_12_months)
surv_patient_2_12_months <- survfit(cox_nl, newdata = patient_2_12_months)

prob_patient_1_12_months <- summary(surv_patient_1_12_months, times = 12)$surv
prob_patient_2_12_months <- summary(surv_patient_2_12_months, times = 12)$surv

prob_patient_1_18_months <- summary(surv_patient_1_12_months, times = 18)$surv
prob_patient_2_18_months <- summary(surv_patient_2_12_months, times = 18)$surv

prob_cond_patient_1 <- prob_patient_1_18_months / prob_patient_1_12_months
prob_cond_patient_2 <- prob_patient_2_18_months / prob_patient_2_12_months

cat("First Patient - Conditional probability of survival between 12 and 18 months : ", prob_cond_patient_1, "\n")
cat("Individu âgé - Probabilité conditionnelle de survie entre 12 et 18 mois : ", prob_cond_patient_2, "\n")
```
## 12)
```{r}
rf <- rfsrc(Surv(time, death) ~ prev_infection + azt + cd4, 
            data = train_data, 
            ntree = 200)

rf_opti = rfsrc(
  Surv(time, death) ~ prev_infection + azt + cd4,
  data = train_data,
  ntree = 200,
  mtry = 1,
  nodesize = 5
)
```

```{r}
cox_pred <- predict(cox_nl, newdata = test_data, type = "risk")
rf_pred <- predict(rf, newdata = test_data, type = "response")
rf_opti_pred <- predict(rf_opti, newdata = test_data, type = "response")

rf_pred_probs <- rf_pred$predicted

rf_pred_opti_probs = rf_opti_pred$predicted
```

## 13) 
```{r}
cox_roc <- survivalROC(
  Stime = test_data$time, 
  status = test_data$death, 
  marker = cox_pred,
  predict.time = 18,
  method = "KM"
)

cox_auc <- cox_roc$AUC

rf_roc <- survivalROC(
  Stime = test_data$time,
  status = test_data$death,
  marker = rf_pred_probs,
  predict.time = 18,
  method = "KM"
)

rf_auc <- rf_roc$AUC

rf_opti_roc <- survivalROC(
  Stime = test_data$time,
  status = test_data$death,
  marker = rf_pred_opti_probs,
  predict.time = 18,
  method = "KM"
)

rf_opti_auc <- rf_opti_roc$AUC

roc_data_cox <- data.frame(
  FPR = cox_roc$FP,
  TPR = cox_roc$TP,
  Model = "Cox",
  AUC = round(cox_roc$AUC, 3)
)

roc_data_rf <- data.frame(
  FPR = rf_roc$FP,
  TPR = rf_roc$TP,
  Model = "RF",
  AUC = round(rf_roc$AUC, 3)
)

roc_data_rf_opti <- data.frame(
  FPR = rf_opti_roc$FP,
  TPR = rf_opti_roc$TP,
  Model = "RF Optimisé",
  AUC = round(rf_opti_roc$AUC, 3)
)

roc_data <- rbind(roc_data_cox, roc_data_rf, roc_data_rf_opti)

roc_curve = ggplot(roc_data, aes(x = FPR, y = TPR, color = Model)) +
  geom_line(size = 1) + 
  geom_abline(intercept = 0, slope = 1, linetype = "dashed", color = "gray") +
  labs(
    title = paste("ROC Curves (AUC)"),
    x = "False Positive Rate (FPR)",
    y = "True Positive Rate (TPR)",
    subtitle = paste("Cox AUC =", cox_auc, "\nRF AUC =", rf_auc, "\nRF Optimized, AUC =", rf_opti_auc)
  ) +
  theme_minimal() +
  theme(legend.title = element_blank())

ggsave("roc_curve.png", plot=roc_curve, width=8, height=6, dpi=300)
```


```{r}
times <- seq(0, max(test_data$time), by = 5)

brier_score <- Score(
  object = list("Cox" = cox),
  formula = Surv(time, death) ~ 1,
  data = test_data,
  times = times,
  metrics = "Brier"
)
```

```{r}
brier_times <- brier_score$times
brier_scores <- brier_score$Brier$score

str(brier_score$times)
str(brier_score$Brier$score)
```
```{r}
embedded <- function(brier_results) {
  times <- brier_results$times
  brier_scores <- brier_results$Brier$score
  
  intervals <- diff(times)
  weights <- c(intervals, 0) / sum(intervals)
  
  # Calculer le score intégré
  embedded_score <- sum(brier_scores * weights, na.rm = TRUE)
  return(embedded_score)
}

embedded_score <- embedded(brier_score)
cat("Embedded Score: ", embedded_score, "\n")
```
